# 如何理解递延所得税资产和负债的抵销条件

提问人：老兵 701206 时间：2023-03-20 16:13:10
一、《会计准则讲解》（ 2010 版）规定
递延所得税资产和负债在特定的条件下，是可以抵消的，其具体的情形包括：
1 、企业拥有以净额结算当期所得税资产及当期所得税负债的法定权利；
2 、递延所得税资产和递延所得税负债是与同一税收征管部门对同一纳税主体征收的所得税相关或者对不同的纳税主体相关，但在未来每一具有重要性的递延所得税资产和递延所得税负债转回的期间内，涉及的纳税主体意图以净额结算当期所得税资产及当期所得税负债或是同时取得资产、清偿债务。
二、问题
1 、单体报表层面
假设 2022 年末，A公司递延所得税资产 90 万元，递延所得税负债 100 万元，转回期间分为 3 年和 5 年，则各期净额结算金额如下表：
纳税期间 递延所得税资产转回金额 递延所得税负债转回金额 各期净额 现金流量影响
2023 30 20 10 2.5
2024 30 20 10 2.5
2025 30 20 10 2.5
2026 20 -20 -5
2027 20 -20 -5
合计 90 100 -10 -2.5
注：正数表示增加现金流量，负数表示减少现金流量
如上表，递延所得税资产 90 万元，递延所得税负债 100 万元，直接抵销后递延所得税负债 10 万元，表明企业未来存在纳税调增义务 10 万元。
但实际情况是，未来 5 年期间，企业有纳税调减义务 30 万元，有纳税调增义务 40 万元。
请问：此种情况，递延所得税资产 90 万元，递延所得税负债 100 万元能否直接抵销？
个人观点：按准则规定的条件判断，可以直接抵销，但从权利义务角度和现金流量角度考虑，直接抵销不妥当。
2 、合并报表层面
同一税务机关，不同纳税主体
假设 2022 年末， A公司递延所得税资产 90 万元（母公司），递延所得税负债 100 万元（子公司），转回期间分为 3年和 5 年，则合并层面各期净额结算金额如下表：
纳税期间 递延所得税资产转回金额 递延所得税负债转回金额 各期净额 现金流量影响注 1 2023 30 20 10 2.5
2024 30 20 10 2.5
2025 30 20 10 2.5
2026 20 -20 -5
2027 20 -20 -5
合计 90 100 -10 -2.5
注 1 ：正数表示增加现金流量，负数表示减少现金流量。
准则规定的抵销条件是未来每一具有重要性的递延所得税资产和递延所得税负债转回的期间内，涉及的纳税主体意图以净额结算当期所得税资产及当期所得税负债或是同时取得资产、清偿债务。
请问：
1 、纳税主体意图以净额结算当期所得税资产及当期所得税负债中的“意图”该如何理解？，能否理解为母子公司合并纳税？
“同时取得资产、清偿债务”可否理解为母公司调减当期所得税，子公司调增当期所得税？
2 、此种情况，递延所得税资产 90 万元，递延所得税负债 100 万元能否直接抵销？

回答人：chenyiwei
1 、单体层面，你的理解合理。
2 、合并层面，如果母子公司汇总纳税，才有抵销的可能性，分别作为独立纳税人的，则不能进行抵销处理。因为递延所得税资产、负债分属母子公司，故不能抵销列报。同时，母子公司各自在确认递延所得税资产时，仅考虑其自身未来有无足够的应纳税所得额，不能考虑合并集团内其他企业的状况。